【裁判字號】    98,上訴,286
【裁判日期】    981118
【裁判案由】    偽證
【裁判全文】
臺灣高等法院花蓮分院刑事判決         98年度上訴字第286號
上  訴  人
即  被  告  甲○○
上列上訴人因偽證案件，不服中華民國98年9月30日臺灣花蓮地
方法院98年度花訴字第27號第一審判決（起訴案號：臺灣花蓮地
方法院檢察署98年度偵字第2676號），提起上訴，本院判決如下
：
    主  文
上訴駁回。
    理  由
一、依刑事訴訟法第350條、第361條、第362條、第367條規定，
    不服地方法院之第一審判決而上訴者，須提出上訴書狀，並
    應敘述具體理由，為上訴必備之程式；其所提出之上訴書狀
    並未敘述上訴理由，或僅曾以言詞陳述上訴理由者，均應於
    上訴期間屆滿後20日內補提理由書於第一審法院。第一審法
    院經形式審查，認逾期未補提上訴理由者，應定期間先命補
    正；逾期未補正者，為上訴不合法律上之程式，應以裁定駁
    回。倘已提出上訴理由，但所提非屬具體理由者，則由第二
    審法院以上訴不合法律上之程式，判決駁回。而所謂具體理
    由，必係依據卷內既有訴訟資料或提出新事證，指摘或表明
    第一審判決有何採證認事、用法或量刑等足以影響判決本旨
    之不當或違法，而構成應予撤銷之具體事由，始克當之（例
    如：依憑證據法則具體指出所採證據何以不具證據能力，或
    依憑卷證資料，明確指出所為證據證明力之判斷如何違背經
    驗、論理法則）；倘僅泛言原判決認定事實錯誤、違背法令
    、量刑失之過重或輕縱，而未依上揭意旨指出具體事由，或
    形式上雖已指出具體事由，然該事由縱使屬實，亦不足以認
    為原判決有何不當或違法者（例如：對不具有調查必要性之
    證據，法院未依聲請調查亦未說明理由，或援用證據不當，
    但除去該證據仍應為同一事實之認定），皆難謂係具體理由
    ，俾與第二審上訴制度在請求第二審法院撤銷、變更第一審
    不當或違法之判決，以實現個案救濟之立法目的相契合，並
    節制濫行上訴（最高法院著有97年度台上字第892號判決可
    參）。
二、本件上訴人即被告不服原審判決，於民國98年10月16日合法
    提起上訴，形式上雖提出上訴理由書狀敘述上訴理由，但其
    理由僅謂：本件被告於警詢中之陳述係屬審判外之言詞陳述
    ，復查無法律規定得例外作為證據或經擬制同意證據能力之
    情形，故其警詢筆錄應無證據能力，爰提起上訴，請求撤銷
    原判決云云，有刑事上訴理由狀1份附卷可按。
三、駁回上訴之理由：
  (一)按刑事訴訟法第159條第1項規定：「被告以外之人」於審判
    外之言詞或書面陳述，除法律有規定者外，不得作為證據。
    自上開條文意旨可知，其係以「被告以外之人」為規範對象
    ，至於「被告」本身於警詢中之陳述，則無該條之適用。揆
    其立法意旨係以基於直接審理原則並為保障被告之反對詰問
    權，對於被告以外之人於審判外之供述，排除其證據能力，
    但對於「被告」自己於審判外之陳述，應無保護其反對詰問
    權之問題（92年2月6日刑事訴訟法第159條修正立法理由參
    照）。因此，被告於何武義販賣毒品一案中，以證人身分於
    警詢時之供述既為被告自己於審判外之供述，即無涉被告反
    對詰問權行使之問題，且上開警詢筆錄業經原審法院於審理
    時提示被告並告以要旨，有原審審判筆錄在卷可按，亦合於
    直接審理原則，故被告本人於另案警詢中之供述，除有違法
    取供之情形外，其本質上仍具有證據能力。上訴意旨稱被告
    於警詢中之陳述係屬審判外之言詞陳述，應無證據能力云云
    ，其法律見解顯有誤會。
  (二)又被告於原審審理時業已坦承偽證罪之犯行，復有被告於另
    案97年5月11日之警詢筆錄、97年7月1日之偵訊筆錄（含被
    告具結之證人結文1份）、98年4月9日於本院作證之審理筆
    錄（含其以證人身分具結之證人結文1份）等在卷可按，被
    告犯罪事證已臻明確，原審認定被告犯刑法第168條之偽證
    罪，並審酌被告前有偽造文書等前科，並於徒刑執行完畢五
    年內，故意再犯本件偽證之犯行，素行非佳，於作證時就案
    情相關之重要事項為虛偽證言嚴重危害司法正義，並考量被
    告犯罪動機、目的、手段、犯後坦承犯行之態度等一切情狀
    ，量處被告有期徒刑4月，量刑尚稱妥適，顯無輕重失衡之
    情形，認事用法均無違誤。至於原審判決事實及理由欄二、
    第2行誤載被告曾「經本院判處有期徒刑1年」，應更正為「
    經本院判處有期徒刑7月」，附此敘明。
  (三)從而被告上訴既未提出新事證，指摘或表明第一審判決有何
    採證認事，足以影響判決本旨之不當或違法，而構成應予撤
    銷之具體事由，依前開最高法院判決意旨，上訴人前揭上訴
    理由自非屬得上訴第二審之具體理由。從而，揆諸上開說明
    ，本件上訴不合法律上之程式，且無從命補正，應予駁回，
    並不經言詞辯論為之。
四、依刑事訴訟法第367前段、第372條，判決如主文。
中    華    民    國    98    年    11    月    18    日
                  刑事庭審判長法  官  何方興
                              法  官  賴淳良
                              法  官  林碧玲
以上正本證明與原本無異。
如不服本判決，應於收受送達後10日內向本院提出上訴書狀，其
未敘述理由者，並得於提起上訴狀後10日內向本院補提理由書（
均須按他造當事人之人數附繕本）「切勿逕送上級法院」。
告訴人或被害人如對於本判決不服者，應具備理由請求檢察官上
訴，其上訴期間之計算係以檢察官收受判決正本之日期為準。
中    華    民    國    98    年    11    月    18    日
                              書記官  林明智


司法院資訊處製作；財團法人民間司法改革基金會備份。
